臺灣高等法院刑事判決
                                   108年度上易字第2116號
上  訴  人  臺灣新竹地方檢察署檢察官
被      告  張永洺


上列上訴人因被告竊盜案件，不服臺灣新竹地方法院108 年度易
字第521 號，中華民國108 年8 月21日第一審判決（起訴案號：
臺灣新竹地方檢察署108 年度偵緝字第381 號），提起上訴，本
院判決如下：
    主  文
上訴駁回。
    理  由
一、公訴意旨略以：被告張永洺前因竊盜案件，經臺灣新竹地方
    法院以104 年度竹簡字第42號判決判處應執行有期徒刑8 月
    確定，於民國105 年2 月16日執行完畢。詎其猶不知悔改，
    意圖為自己不法之所有，於107 年11月5 日7 時30分許，趁
    無人注意之際，越過屬於安全設備之竹製圍籬，進入徐蘇寶
    珍位在新竹縣○○鎮○○路○段0000號居所後門庭院處，竊取徐
    蘇寶珍所有之鐵製鍋爐1 個，得手後旋離開現場。嗣徐蘇寶
    珍發現上述物品遭竊而報警查獲。因認被告涉犯修正前刑法
    第321 條第1 項第2 款之加重竊盜罪嫌。
二、按犯罪事實應依證據認定之，無證據不得認定犯罪事實。不
    能證明被告犯罪或其行為不罰者應諭知無罪之判決，刑事訴
    訟法第154 條第2 項、第301 條第1 項定有明文。又認定不
    利於被告之事實，須依積極證據，苟積極證據不足為不利於
    被告事實之認定時，即應為有利於被告之認定。再認定犯罪
    事實所憑之證據，雖不以直接證據為限，間接證據亦包括在
    內，然而無論直接或間接證據，其為訴訟上之證明，須於通
    常一般之人均不致有所懷疑，而得確信其為真實之程度者，
    始得據為有罪之認定（最高法院30年上字第816 號、76年台
    上字第4986號判例意旨參照）。
三、公訴意旨認被告涉犯修正前刑法加重竊盜罪嫌，係以被告之
    供述、證人徐蘇寶珍、徐淑齡之證述、扣押筆錄、扣押物品
    目錄表、贓物認領保管單、現場照片、臺灣新竹地方檢察署
    檢察事務官履勘現場筆錄及職務報告為其論據。被告於原審
    審理時堅詞否認有何加重竊盜犯行，辯稱：伊以為上開鍋爐
    是廢鐵，才撿拾做資源回收等語。經查：
  ㈠被告於107 年11月5 日上午7 時30分許，在新竹縣○○鎮○○路○
    段0000號徐蘇寶珍、徐淑齡住處外，撿取鐵製鍋爐1個，以
    自行車載往「勝大回收場」之事實，業據被告於警詢、檢察
    官訊問時供述在卷（臺灣新竹地方檢察署107 年度偵字第12
    330 號偵查卷宗【下稱偵卷】第3 至4 頁、108 年度偵緝字
    第381 號偵查卷宗【下稱381 號偵緝卷】第15頁正反面），
    核與證人徐淑齡、徐蘇寶珍於警詢時證述之情節大致相符（
    偵卷第5 至7 、8 至9 頁），並有新竹縣政府警察局竹東分
    局扣押筆錄、扣押物品目錄表、贓物認領保管單1 件、現場
    照片11張附卷可資佐證（偵卷第13至20頁反面），此情首堪
    認定。
  ㈡證人徐蘇寶珍於檢察事務官詢問時雖證稱：偵卷第12330 號
    卷宗內編號2 至4 所示照片，是被告返還鍋爐時放置的位置
    ，該鍋爐遭竊前係放在伊住處庭院內、水塔與門邊處的位置
    ，既然該處有水塔，就可以知道是有人的等語（偵卷第24頁
    ），並於檢察事務官108 年4 月18日上午10時35分許履勘現
    場時，指出其鍋爐放置位置由檢察事務官拍照附卷（臺灣新
    竹地方檢察署108 年度偵緝字第13號偵查卷宗第20至23頁）
    。惟被告於檢察官訊問時供稱：伊當時拿鍋爐的地方是在水
    溝旁邊，就是12330 號偵查卷宗內編號6 、7 、8 所示位置
    等語（381 號偵緝卷第15頁正、反面），於原審審理時仍為
    相同之陳述（原審卷第84頁），則證人徐蘇寶珍所述其鍋爐
    遭竊地點，與被告自承撿拾之地點，已有歧異。矧諸證人徐
    淑齡於警詢時證稱：被告是由伊住家旁水溝走至住家後方，
    該處有樹枝遮蔽，伊發現樹枝有遭人翻開、折斷的痕跡，後
    來伊與徐蘇寶珍在住家附近尋覓竊嫌，在新竹縣竹東鎮中興
    路四段「勝大回收場」發現被告拿著該鍋爐，徐蘇寶珍上前
    表明所有權，要求被告將鍋爐放回「原處」，故被告於當日
    上午8 時30分許，已將該鍋爐放回「原處」等語（偵卷第5
    頁正、反面），堪認被告拿取前開鍋爐遭徐淑齡、徐蘇寶珍
    察覺後，確已依徐蘇寶珍要求，將該鍋爐放回其撿拾地點之
    「原處」，亦即現場照片編號2 至8 所示處（偵卷第18至19
    頁反面）。佐以證人徐蘇寶珍於檢察事務官詢問時證稱：上
    開鍋爐是伊用來蒸饅頭的等語（偵卷第24頁），非僅與該鍋
    爐內外側均明顯鏽蝕，並有多處破損之外觀有所扞格，並與
    證人徐淑齡於警詢時證稱：該鍋爐是鐵製、類似燒金紙用的
    爐子等語不符（偵卷第5 頁反面），非無瑕疵可指，自非得
    以證人徐蘇寶珍前開證述及檢察事務官依憑其證述製作之履
    勘筆錄、照面、職務報告等，為不利被告之認定依據。從而
    ，被告撿拾上開鍋爐地點，應係在卷附現場照片編號2 至8
    所示位置處。
  ㈢再由上開現場照片觀之，被告撿拾鍋爐之地點，係在徐淑齡
    、徐蘇寶珍住處屋外土地上，一旁緊鄰水溝，現場滿布樹木
    、雜草叢生，而該鍋爐當時放置在屋外、鐵網延伸範圍外之
    草叢中，依現場鐵網、竹製欄杆搭設狀況，實難判斷為一般
    住家之庭院範圍內，且上開鍋爐本體內外側均有明顯生鏽狀
    況，並有多處鏽蝕破損，復未有任何包裝、直接裸露於外，
    依其外觀及放置地點整體觀之，確足使人誤認為廢棄物。被
    告辯稱：伊以為該鍋爐係遭人棄置之廢鐵，始予撿拾回收等
    語，尚非全然無據。
四、綜上，被告雖有拿取前開鍋爐轉往資源回收場之行為，然依
    本案卷證，難認被告主觀上知悉該鍋爐為他人所有之物，而
    有不法所有之意圖，自非得以加重竊盜之罪名相繩。本件依
    公訴人所舉事證，不能使本院形成對被告有罪認定之確切心
    證，此外復查無其他積極證據足認被告確有公訴人所指之加
    重竊盜犯行，揆諸前揭法條規定及說明，自應為被告無罪之
    諭知。
五、維持原判決之理由：
  ㈠原審同此認定，以被告犯罪不能證明，諭知被告無罪之判決
    ，核無不合。
  ㈡檢察官上訴意旨略以：被告以拾荒為業，應知所有權之分際
    ，其前已有多次竊盜前科，無物不偷，於本案係越過被害人
    住家安全設備之圍籬，於庭院內取得鍋爐，當知該鍋爐仍在
    所有權人持續支配中，並無拋棄所有權之意，縱其本體鏽蝕
    、有草木枝葉遮蔽，仍無礙於被告判斷其為他人之動產，原
    審以被告係誤為廢棄物而予撿拾，主觀上無不法所有之意圖
    ，遽為無罪之判決，自有違誤。
  ㈢經查，依卷附前揭現場照片所示，被害人徐淑齡、徐蘇寶珍
    上址住家圍籬並非明顯、連續及完整設置，於屋後斜坡一帶
    ，與周遭雜亂生長之樹木、草叢並無明顯區隔，證人徐淑齡
    於警詢時復證稱：被告是由伊住家旁水溝走至後方，該處有
    樹枝遮蔽，伊發現時，樹枝有被翻開、折斷的痕跡等語（偵
    卷第5 頁反面），則被告是否有翻越「竹製圍籬」之行為，
    已難認定。且被告撿拾鍋爐之地點，現場滿布樹木、雜草叢
    生，而該鍋爐當時係放置在屋外、鐵網延伸範圍外之草叢中
    ，依現場鐵網、竹製欄杆搭設狀況，亦無從判斷係在「竹製
    圍籬」內之庭院範圍，實無從逕認被告係在他人住家庭院範
    圍內撿拾物品，而有不法所有之意圖。從而，檢察官仍執前
    詞提起上訴，指摘原判決不當，為無理由，應予駁回。
六、被告經本院合法傳喚，無正當理由不到庭，爰不待其陳述，
    為一造辯論判決。
據上論斷，應依刑事訴訟法第368 條、第371 條，判決如主文。
本案經檢察官劉得為提起公訴，檢察官邱宇謙提起上訴，由檢察
官施清火到庭執行職務。
中　　華　　民　　國　 108　　年　　12　　月　　18　　日
                  刑事第三庭    審判長法　官  張惠立
                                      法　官  劉兆菊
                                      法　官  廖怡貞
以上正本證明與原本無異。
不得上訴。
                                      書記官  劉芷含  
中　　華　　民　　國　 108　　年　　12　　月　　18　　日